【裁判字號】    90,基勞簡,3
【裁判日期】    900720
【裁判案由】    給付資遣費
【裁判全文】
臺灣基隆地方法院宣示判決筆錄    九十年度基勞簡字第三號
  原      告  乙○○
  訴訟代理人  丙○○
  被      告  大銘報關有限公司
  法定代理人  甲○○
右當事人間九十年度基勞簡字第三號給付資遣費事件，於中華民國九十年七月二十日
下午四時，在本院民事第七法庭公開宣示判決，出席職員如左：
                法      官  陳鈺林
                法院書記官  陳碧玉
                通      譯  劉明宗
朗讀案由兩造均未到
法官朗讀主文宣示判決，並諭知將判決主文、所裁判之訴訟標的及其理由要領，記載
於後：
    主    文
被告應給付原告新台幣貳拾萬陸仟貳佰伍拾元。
訴訟費用由被告負擔。
    訴訟標的及理由要領
一、原告主張：其自民國八十一年九月二十四日起即任職於被告公司，擔任報關業務
    工作，為勞動基準法（下稱勞基法）上所稱之勞工。迄至八十九年十一月間，被
    告竟無故通知原告將自十二月起解雇原告，原告遂於十二月一日被迫離職。詎被
    告解雇原告後，並未依勞基法之規定發給原告資遣費，履經催討均未獲支付，爰
    依法提起本件訴訟，請求被告給付依勞基法計算之資遣費新台幣（下同）二十萬
    六千二百五十元，並提出勞工保險卡、存摺、失業給付申請書、基隆市報關職業
    工會處理勞資爭議協調會會議紀錄等物為證。被告則以：原告自八十七年間開始
    上班不正常，常沒依規定回公司打卡。迨至八十九年九月左右被告公司無法按時
    發放薪水，外界傳得很難聽，被告懷疑是原告之親戚在外面散布消息，影響被告
    公司信譽，所以才以原告違反公司之規定為由開除原告。原告係因違反工作規則
    遭被告開除，被告自無庸再給付資遣費予原告云云，資為抗辯，並提出被告公司
    開會紀錄為證。
二、按非有左列情形之一者，雇主不得預告勞工終止勞動契約：（一）歇業或轉讓時
    。（二）虧損或業務緊縮時。（三）不可抗力暫停工作在一個月以上時。（四）
    業務性質變更，有減少勞工之必要，又無適當工作可供安置時。（五）勞工對於
    所擔任之工作確不能勝任時。勞基法第十一條定有明文。惟雇主依該條文之事由
    終止勞動契約者，應依同法第十七條之規定發給勞工資遣費，勞基法第十六條、
    第十七條亦規定甚明。次按勞工有左列情形之一者，雇主得不經預告終止契約：
    （一）於訂立勞動契約時為虛偽意思表示，使雇主誤信而有受損害之虞者。（二
    ）對於雇主、雇主家屬、雇主代理人或其他共同工作之勞工，實施暴行或有重大
    侮辱之行為者。（三）受有期徒刑以上刑之宣告確定，而未諭知緩刑或未准易科
    罰金者。（四）違反勞動契約或工作規則，情節重大者。（五）故意損耗機器、
    工具、原料、產品，或其他雇主所有物品，或故意洩漏雇主技術上、營業上之秘
    密，致雇主受有損害者。（六）無正當理由繼續曠工三日，或一個月內曠工達六
    日者。同法第十二條第一項亦定有明文可資參照。是以依諸上引各開條文之內容
    ，本件爭執點在於被告終止勞動契約究依基於何種事由？如為第十一條各款，即
    須發給原告資遣費；反之如為第十二條之事由，則無庸發給原告資遣費。
三、經查：兩造於勞動契約終止後，曾因資遣費之爭議而於九十年一月十日至基隆市
    報關職業工會協調，此為兩造所是認。而在該次協調會議中，被告確已自承係因
    業務緊縮始解雇原告，此有原告提出之工會處理勞資爭議協調會會議紀錄附卷可
    佐。再者被告於本院審理中亦先後自認：八十九年十月因公司無業務可做，原告
    又常不在公司……我才忍不住請他做到月底（見本院九十年五月十八日言詞辯論
    筆錄）；八十九年九月左右公司無法按時發放薪水……才決定以原告違反公司規
    定為由開除他（九十年六月二十二日筆錄）等事實。由上事證已足認被告係因公
    司無義務可做且無法發放薪水等業務緊縮之情形發生後，始起意解雇原告。雖被
    告另辯以原告違反工作規則云云，惟其復自認原告此情形斷斷續續已有二年，由
    此可見原告縱有違反公司規定，其情節亦非重大，否則被告焉有可能隱忍達二年
    之久。況依勞基法第十二條第二項之規定，如雇主欲依同條第一項第四款之事由
    終止勞動契約，亦應自知悉其情形起三十日內為之。是縱認原告之情形符合該款
    之要件，被告亦應於三十日內解雇被告，始稱適法。至被告所辯原告之親戚影響
    公司信譽，非屬上述勞基法第十二條所列事由之一，自不得因此即認被告得任意
    解雇原告。綜合上述，本件被告確係因業務緊縮之情事始終止本件勞動契約，其
    所辯於法不合，難謂可採，自以原告之主張為真正。
四、末按雇主依前條終止勞動契約者，應依左列規定發給勞工資遣費：（一）在同一
    雇主之事業單位繼續工作，每滿一年發給相當於一個月平均工資之資遣費。（二
    ）依前款計算之剩餘月數，或工作未滿一年者，以比例計給之。未滿一個月者以
    一個月計。勞基法第十七條規定甚為明確。查本件勞動契約終止時原告之一個月
    平均工資為二萬五千元，此為兩造所不爭。則依該條文計算之結果，被告應給付
    原告之資遣費為八又四分之一個月之平均工資，即新台幣二十萬六千二百五十元
    。從而，原告本於勞基法提起本訴，請求被告給付資遣費，為有理由，應予准許
    。
中      華      民      國     九十     年      七      月     二十     日
~B臺灣基隆地方法院基隆簡易庭
~B        法院書記官  陳碧玉
~B        法      官  陳鈺林
右正本證明與原本無異。
本筆錄正本之送達，與判決正本之送達同一效力。
對於本判決如有不服，應於收受送達後二十日內向本院提出上訴書狀，上訴於本院合
議庭，並按他造當事人之人數附俱繕本。
中      華      民      國     九十     年      七      月    二十六    日
~B        法院書記官  陳碧玉


司法院資訊處製作；財團法人民間司法改革基金會備份。
